臺灣臺北地方法院民事裁定　　　　　　100年度家聲字第549號
聲　請　人　張季堂
非訟代理人　吳臾夢律師
相　對　人　張振寬
上列當事人間聲請定扶養費事件事件，本院裁定如下：
    主  文
相對人應自民國100年4月起至民國102年2月止，按月於每月5日
前給付聲請人新台幣壹萬貳仟捌佰元整；如遲誤一期履行者，其
後之期間視為亦已到期。
聲請程序費用新台幣壹仟元由相對人負擔。
    理    由
一、聲請意旨略以：相對人為聲請人張季堂（男，民國82年2月9
    日出生）之父，與聲請人之母劉素宇（100年8月11日歿）於
    90年8月14日協議離婚時，約定聲請人及聲請人之兄張子崗
    （77年11月18日出生，現已成年）由母親劉素宇單獨行使親
    權，於未成年子女扶養費則未有協議，聲請人及張子崗由母
    親劉素宇單獨扶養長大，因母親劉素宇於車禍後行動不便，
    已無力單獨扶養子女，經列為臺北市低收入戶，嗣於100 年
    8月11日病故，聲請人現年18歲，為在學學生，尚無謀生能
    力，有受扶養必要，相對人對其有扶養義務，於劉素宇在世
    時，應共同扶養聲請人，即應分擔半數扶養費，於劉素宇死
    亡後，應單獨扶養聲請人，應負擔全額扶養費。依行政院主
    計處所公布99年度台北市家庭收支調查，每人每月平均消費
    金額為新台幣（以下同）25,508元為準，請求相對人應依下
    列方式支付聲請人扶養費：（一）相對人應自本件聲請之日
    100年3月25日起至劉素宇死亡日100年8月11日止，按月於每
    月5日前給付聲請人12,754元。（二）自100年8月12日起至
    聲請人成年之日102年2月9日止，按月於每月5日給付聲請人
    25,508元等語。
二、按父母對於未成年子女之扶養義務，不因結婚經撤銷或離婚
    而受影響。其扶養程度應按受扶養權利者之需要與負扶養義
    務者之經濟能力及身分定之，民法第1116條之2、第1119 條
    定有明文。故父母離婚後，仍應各依其經濟能力及身分，與
    未成年子女之需要，共同對未成年子女負保護教養之義務，
    不因父、母之一方之經濟能力足以使受扶養人獲得完全滿足
    之扶養，而解免他方之共同保護教養義務。又有關未成年子
    女扶養費之酌定，參酌非訟事件法第127條之規定，法院得
    依聲請或依職權，命為一次給付或分期給付；並得諭知於分
    期給付時，如遲誤一期履行者，其後之期間視為亦已到期；
    該項裁定並得為執行名義。
三、聲請人主張之事實，業據其提出戶籍謄本、離婚協議書、臺
    北市低收入戶卡、行政院主計處所公布99年度台北市每人每
    月消費支出明細表等件影本為證；而劉素宇於98年度所得為
    59萬5894元，99年度僅38萬9888元，財產總額僅2萬1630元
    ，相對人98年度所得為72萬元，99年度所得為25萬元，財產
    總額僅810元，業經本院依職權調取稅務電子財產所得明細
    表附卷可稽。查相對人收入不高、資力不豐，另有二名已成
    年罹患精神病症子女需其扶養，又對外負有債務，恐無全額
    負擔聲請人扶養費之能力；相對人兄長張振榮（即聲請人之
    伯父），出面表示願意按月支付聲請人之生活費1萬元至其
    成年為止，然為聲請人所拒絕。聲請人與其兄張子崗情感緊
    密，與相對人家族長期未有互動往來，迄未發展出正向關係
    ，目前亦無修復關係意願，聲請人寧願以自食其力並申請社
    會福利補助之方式維生。本院審酌上述一切情狀，認為聲請
    人即將年滿19歲，雖在學中，謀生能力不足，但並非全無工
    作及收入機會，其意願自食其力，並以社會福利補助生活所
    需，經核生活規畫尚屬具體可行；又有已成年兄長張子崗共
    同生活，在情感及生活上，兄弟能相互支持，堪認聲請人有
    部分維生能力。權衡兩造年齡、工作機會、經濟負擔及家族
    支持等各項，本院認為在聲請人年滿20歲以前，相對人仍應
    竭力提供適當之扶養費，爰定相對人應自100年4月起至聲請
    人成年時即102年2月止，於每月5日前給付聲請人18,000元
    扶養費為適當，復為督促相對人確實履行扶養義務，並酌定
    遲誤一期履行者，其後之期間視為亦已到期。爰裁定如主文
    。
四、據上論結，本件聲請為有理由，依非訟事件法第21條第2 項
    ，民事訴訟法第78條，裁定如主文。
中    華    民    國   100    年    12    月    14    日
                           家事庭法  官 徐麗瑩
以上正本係照原本作成。
如對本裁定抗告，須於裁定送達後10日之不變期間內，向本院提
出抗告狀，並繳納抗告費新臺幣1,000元
中    華    民    國   100    年    12    月    14    日
                                書記官  黃世昌